臺灣高等法院臺南分院刑事判決　　　　　 九十一年度上更(一)字第一一二號　 Ｃ
　　　上　訴　人
　　　即　被　告　丙　○　○
　　　指定辯護人　本院公設辯護人　丁　○　○
右上訴人因強盜案件，不服臺灣嘉義地方法院八十九年度訴緝字第三八號中華民國九
十年一月十六日第一審判決（起訴案號：臺灣嘉義地方法院檢察署八十六年度偵字第
六六八號），提起上訴，本院判決後，經最高法院發回更審，本院判決如左：
      主      文
原判決撤銷。
丙○○攜帶兇器、毀壞門扇竊盜未遂，因脫免逮捕，而當場施以強暴，累犯，處有期
徒刑肆年陸月。扣案之白色手套壹只、一字起子壹把、萬能鉗壹把均沒收。
      事      實
一、丙○○曾於民國七十七年間因竊盜案件，經臺灣高等法院臺中分院七十七年度上
    訴字第一四五六號判處有期徒刑三年確定，又於七十七年間因偽造文書案件，經
    臺灣臺北地方法院七十七年度訴字第一四一○號判處有期徒刑六月，如易科罰金
    ，以三十元折算一日確定，嗣定應執行刑三年五月，後減為應執行有期徒刑一年
    八月，並於八十二年七月二十日執行完畢。仍不思悔改，復與黃同立（另案經原
    審八十四年度訴字第六八○號判處有期徒刑七月確定）基於意圖為自己不法所有
    之共同犯意聯絡，於八十四年九月二十四日下午一時許，二人同至嘉義縣溪口鄉
    疊溪村下員林二十八之二號甲○○住宅之三樓，而由黃同立把風，丙○○則持其
    所有之白色手套一只，及客觀上足供兇器使用之一字起子、萬能鉗各一把，撬壞
    鐵門門鉤並將之卸下後（損毀部分未據告訴），侵入該宅二樓內（侵入住宅部分
    未據告訴），後於翻箱倒櫃搜取屋內財物之際，為人發覺並大喊捉賊，丙○○與
    黃同立聞訊隨即分頭逃逸而不遂。適有乙○○沿途追躡丙○○，丙○○見狀另為
    脫免逮捕，並基於傷害之犯意，當場持前開一字起子朝追捕之乙○○刺去，致陳
    某受有左耳部挫裂創、右手背部挫擦創等傷害（註：乙○○已死亡），因而施以
    強暴。嗣丙○○及黃同立分別經民眾合力追捕，始束手就擒，並扣得丙○○所有
    供犯罪所用之前開白色手套一只、一字起子一把、萬能鉗一把。
二、案經乙○○訴由嘉義縣警察局民雄分局報告臺灣嘉義地方法院檢察署檢察官呈臺
    灣高等法院檢察署檢察長令轉臺灣板橋地方法院檢察署檢察官偵查起訴，臺灣板
    橋地方法院為管轄錯誤之判決，移送原審法院審理。
      理      由
一、上訴人即被告丙○○對於右揭時間與另案被告黃同立同至嘉義縣溪口鄉疊溪村下
    員林二十八之二號被害人甲○○住宅三樓，由另案被告黃同立在外把風，被告持
    自己所有白色手套一只、一字起子一把、萬能鉗一把破壞鐵門門鉤並將之卸下後
    ，侵入上開住宅內欲竊取財物等情雖坦承不諱，惟矢口否認有何犯行，辯稱：當
    時尚未搜取財物，即遭發覺，旋與黃同立分頭逃逸，亦未持器物以強暴方式脫免
    逮捕，此自扣案之物均未染有血跡即可明之云云。
二、經查：
  (1)被告與另案被告黃同立二人，於右揭時地，由另案被告黃同立在外把風，被告持
    白色手套一只、一字起子一把、萬能鉗一把，破壞被害人甲○○住宅鐵門門鉤並
    將之卸下後，復侵入其內，欲竊取財物等情，為被告於檢察官偵查中或法院審理
    時坦白承認在卷（見臺灣嘉義地方法院檢察署八十四年度偵字第四七三一號卷第
    十一頁至第十三頁訊問筆錄，本院上訴卷第四十六頁至第四十七頁訊問筆錄、第
    九十八頁審判筆錄，本院上更一卷九十一年四月二十六日訊問筆錄及九十一年五
    月九日審判筆錄），核與另案被告黃同立於警訊及檢察官偵查中所陳竊盜情節互
    相一致（見嘉義縣警察局民雄分局嘉警刑民字第一二二二九號卷第五頁至第七頁
    偵訊筆錄，臺灣嘉義地方法院檢察署八十四年度偵字第四七三一號卷第十三頁訊
    問筆錄），復有扣案之白色手套一只、一字起子一把、萬能鉗一把可資佐證。又
    被告進入被害人甲○○住宅內業已打開屋內抽屜及衣櫃之事實，已據被告於偵查
    中坦承不諱，復經被害人甲○○於警訊及偵查中供述房間內之抽屜衣櫃已被打開
    ，無財物損失等語，足見被告已著手竊取財物而未得逞。
  (2)被告行竊遭人發覺於逃逸途中為脫免逮捕，持一字起子刺傷在後追捕之乙○○致
    乙○○受有左耳部挫裂創傷、右手背部挫創傷等情，亦據被害人乙○○於警訊時
    指陳：「當我追捕到竊盜嫌疑人時，該員丙○○持一字起子拒捕，並高喊何人靠
    近就刺殺誰，當我靠近時就被竊嫌丙○○刺傷左耳下巴處縫了四針與右手被刺傷
    。」等語明確，復經證人甲○○於原審結證：這件事情發生後，當天或隔天伊有
    再見到乙○○，乙○○頭部有包紮受傷之痕跡，乙○○說被告丙○○他們二人去
    伊家偷竊被發現後，分散逃竄，乙○○說他去追其中一個竊賊時，與那個竊賊發
    生肢體衝突，被那個竊賊持螺絲起子打傷等語（見一審卷第三十五頁），證人即
    員警陳閱駿於原審結證：（受傷那位）自行就醫，後來到警察局製作筆錄時，已
    經包紮好，伊只記得名字中有個「欽」字等語（見同卷第四十八頁正面），即被
    告於原審亦供述：伊不知當時有無他人受傷，只知有人要去驗傷等語（同卷第四
    十九頁），足見乙○○供述遭被告持起子刺傷應非杜撰，且被告持起子拒捕時係
    出於故意傷害靠近他的人。此外，並有被害人乙○○之診斷書乙紙附警卷卷可考
    。雖扣案之一字起子經送刑事警察局鑑定結果未發現可疑血斑，惟該局同時闡述
    若保存得當，始不至因時間久遠而無法檢出血跡反應，有該局鑑驗書及九十年一
    月二日函為憑（原審卷七一、七二頁），而證人即員警陳閱駿於原審供證：伊不
    記得扣案證物有無擦拭，惟證物在扣案及移送時均未用塑膠袋密封起來，都是暴
    露在外等語（見同卷一○○頁正面），是尚未能以扣案起子送驗結果無血跡反應
    即為被告有利之認定。
  (3)綜上所述，可見被告所辯，為飾卸刑責之詞，不可採信。本件事證明確，被告之
    犯行，應可認定。至於被告聲請調閱案發當天或隔天報紙及傳訊黃同立，欲證明
    警方查案經過及竊盜被發現後逃跑時被告是否持有器具等情，因本案事證已明確
    ，無調閱報紙及傳訊黃同立之必要；又被告一再爭執其之警訊筆錄製作有瑕疵，
    惟本院並未採被告在警訊時之供述，作為認定被告犯罪之依據，則被告之警訊筆
    錄是否有瑕疵，與本院認定被告犯罪事實，已不生影響；被告另指稱警方對被害
    人甲○○及乙○○製作筆錄亦有瑕疵，且被害人乙○○受傷情形，是跌倒所造成
    的擦傷害，非起子刺傷云云，然查並無證據證明被告上開指述為真實，純屬被告
    卸責之詞，附為敘明。
三、按刑法第三百三十條於九十年一月三十日修正公布，同年二月一日生效，被告犯
    罪時間，在新法實行前，修正後刑法第三百三十條法定本刑為處七年以上有期徒
    刑，修正前刑法第三百三十條法定本刑為處五年以上十二年以下有期徒刑，新、
    舊法比較結果，以舊法有利於被告，應依刑法第二條第一項但書規定，適用有利
    於被告之法律，即修正前刑法第三百三十條論處。查本件扣案之一字起子一把，
    長約二十至三十公分，前端尖銳，金屬材質；扣案之萬能鉗一把，長約三十至四
    十公分，金屬材質，質地堅硬，客觀上均足以對人體造成危害，為刑法上所稱之
    「兇器」，業據原審當庭勘驗屬實（見原審卷第一○○頁至第一○一頁審判筆錄
    ），並經本院審理時提示被告辨認，被告供認是其持有之器物無誤在卷。被告攜
    帶兇器之一字起子、萬能鉗各一把破壞鐵門門鉤並將之卸下，著手實施竊盜行為
    ，未能得逞，復為脫免逮捕，於他人追躡途中以前開一字起子當場而施以強暴行
    為，核其所為，依刑法第三百二十九條規定應以強盜論。而其竊盜行為具有刑法
    第三百二十一條第一項第二款、第三款加重條款，應以犯修正前刑法第三百三十
    條第二項、第一項之加重準強盜未遂罪論處；又被告故意以前開一字起子刺被害
    人乙○○並致其受有傷害，雖屬竊盜脫免逮捕當場實施強暴之行為，要難認為係
    準強盜之當然結果，並經合法告訴（見嘉義縣警察局民雄分局嘉警刑民字第一二
    二二九號卷第十頁反面偵訊筆錄），係另犯刑法第二百七十七條第一項之傷害罪
    （最高法院二十五年上字第六六二六號、二十七年度上字第三四六號判例參照）
    。被告與另案被告黃同立間，關於攜帶兇器、毀壞門扇竊盜未遂部分，雖有意思
    之聯絡及行為之分擔，而為共同正犯，惟被告係個別為脫免逮捕，而當場以一字
    起子刺傷被害人乙○○，要屬被告單獨另行起意而為，故就前開加重準強盜未遂
    罪及傷害罪部分，則無共同正犯可言。被告所犯上開加重準強盜未遂罪及傷害罪
    間，互有方法結果之牽連關係，應依刑法第五十五條之規定，從較重之加重準強
    盜未遂罪處斷。公訴人雖僅就加重準強盜未遂之犯行提起公訴，未論及傷害部分
    ，然檢察官就犯罪事實一部起訴者，其效力及於全部，前開加重準強盜未遂及傷
    害之犯行間，既具有牽連犯之裁判上一罪關係，已如前述，本院自得併予審理。
    被告著手加重準強盜犯行而未遂，則應依刑法第二十六條前段規定按既遂犯之刑
    減輕之。另被告前於七十七年間因竊盜案件，經臺灣高等法院臺中分院七十七年
    度上訴字第一四五六號判處有期徒刑三年確定，又於七十七年間因偽造文書案件
    ，經臺灣臺北地方法院七十七年度訴字第一四一○號判處有期徒刑六月，如易科
    罰金，以三十元折算一日確定，嗣定應執行刑三年五月，後減為應執行有期徒刑
    一年八月，並於八十二年七月二十日執行完畢，有臺灣嘉義地方法院檢察署刑案
    資料查註紀錄表、臺灣高等法院被告全國前案紀錄表各一份在卷（見臺灣嘉義地
    方法院檢察署八十四年度偵字第四七三一號卷第二頁反面至第七頁，本院上更一
    卷所附前案紀錄表）可稽，其於有期徒刑執行完畢後五年內再犯本件有期徒刑以
    上之罪，為累犯，應依刑法第四十七條規定加重其刑，並依法先加後減之。
四、原審予被告論罪科刑，雖非無見，惟查：(1)原判決認被告於竊盜未遂後，經乙○○追躡中，為脫免逮捕，當場持一字起子朝陳某刺去，致其左耳部挫裂創、右手
    背部挫擦創傷害，而施以強暴等情，理由內並說明被告刺傷陳某之行為，難認係
    準強盜之當然結果，且經合法告訴，此部分應另成立刑法第二百七十七條第一項
    之傷害罪。然於事實部分並未認被告主觀上係出於傷害犯意而為，致此一理由論
    述，已失其事實依據。(2)本件檢察官起訴書就被告上開犯行，認係犯修正前刑法
    第三百三十條第二項之加重準強盜未遂罪，並未認其另犯刑法第二百七十七條第
    一項之傷害罪，原判決以該傷害罪為起訴效力所及，予以併論，卻未於審判期日
    告知此項新增之罪名，其程序之踐行與告知義務之規定有悖。(3)刑法第三百三十
    條規定，已於九十年一月三十日經修正公布，同年二月一日生效，提高其法定刑
    度，原判決未及新、舊法比較適用，亦有未洽(4)被告雖係累犯，惟其所為係犯加
    重準強盜未遂罪，既然依未遂犯之規定減輕其刑，原判決量處被告有期徒刑六年
    六月，稍嫌偏重。被告上訴意旨仍執陳詞否認其有前揭加重準強盜未遂及傷害之
    犯行，雖不足採，但原判決既有可議，即無可維持，應由本院撤銷原判決改判。
    因此審酌被告犯罪手段、所生危害及犯後態度等一切情狀，量處有期徒刑四年六
    月，以資懲儆。扣案之白色手套一只、一字起子一把、萬能鉗一把均係被告所有
    且供本件犯罪所用之物，已據被告供陳在卷（見原審卷第一○○頁），依刑法第
    三十八條第一項第二款規定宣告沒收之。
據上論結，應依刑事訴訟法第三百六十九條第一項前段、第三百六十四條、第二百九
十九條第一項前段，刑法第二條第一項但書、第三百二十九條、修正前第三百三十條
第二項第一項、刑法第二百七十七條第一項、第五十五條、第二十六條前段、第四十
七條，罰金罰鍰提高標準條例第一條前段，判決如主文。
本案經檢察官洪泰文到庭執行職務。
中    華    民    國      九十一      年      五      月      二十三    日
                                  臺灣高等法院臺南分院刑事第五庭
                                      審判長法官  鄭    文    肅
                                            法官  陳    珍    如
                                            法官  黃    三    哲
右正本證明與原本無異。
如不服本判決，應於判決送達後十日內向本院提出上訴狀，其未敘述理由者並應於提
出上訴狀後十日內向本院補提理由書（應附繕本)。
                                      法院書記官  陳    淑    貞
中    華    民    國      九十一      年      五      月      二十四    日
附錄法條：
刑法第三百二十九條：竊盜或搶奪，因防護贓物、脫免逮捕或湮滅罪證，而當場施以
                    強暴脅迫者，以強盜論。
修正前刑法第三百三十條第一項：犯強盜罪而有第三百二十一條第一項各款情形之一
                              者，處五年以上十二年以下有期徒刑。
                      第二項：前項之未遂犯罰之。
